臺灣新北地方法院民事裁定
111年度消債清字第14號
聲  請  人  廖軒逸  
代  理  人  高培恒律師（法律扶助律師）
上列當事人因消費者債務清理事件，聲請清算，本院裁定如下：
    主  文
聲請人廖軒逸自中華民國一一一年五月二十五日上午十一時起開
始清算程序。
命司法事務官進行本件清算程序。
    理  由
一、按債務人不能清償債務或有不能清償之虞者，得依本條例所
    定更生或清算程序，清理其債務。債務人對於金融機構負債
    務者，在聲請更生或清算前，應向最大債權金融機構請求協
    商債務清償方案，或向其住、居所地之法院或鄉、鎮、市、
    區調解委員會聲請債務清理之調解，消費者債務清理條例（
    下稱消債條例）第3條、第151條第1項分別定有明文。又法
    院開始清算程序之裁定，應載明其年、月、日、時，並即時
    發生效力。法院裁定開始更生或清算程序後，得命司法事務
    官進行更生或清算程序，消債條例第83條第1項、第16條第1
    項亦有明定。
二、本件聲請意旨略以：聲請人無力清償債務，致前置調解不成
    立，而有不能清償債務之情事，爰依法聲請裁定准予清算等
    語。
三、本院之判斷：
  ㈠聲請人名下除車牌號碼000-000號機車（民國94年10月出廠）
    ，別無其他不動產、動產、有效保單及金融商品之投資，業
    據其陳明在卷（見本院卷第65頁），並有全國財產稅總歸戶
    財產查詢清單、稅務電子閘門財產所得調件明細表、機車行
    車執照、車號查詢機車車籍資料、集保戶往來參加人明細資
    料表（含帳號）、保管帳戶客戶餘額表、客戶存券異動明細
    表、投資人於各專戶無資料明細表、投資人於清算交割銀行
    未開戶明細表、中華民國人壽保險商業同業公會保險業通報
    作業資訊系統資料查詢結果表可按（見調解卷第19頁、本院
    卷第49頁至第51頁、第81頁、第83頁至第91頁、第97頁、第
    155頁）。又聲請人名下存款新臺幣（下同）536元，有其土
    城郵局帳戶交易明細可按（見本院卷第161頁）。
  ㈢聲請人自聲請清算前2年迄今從事點工，平均每月收入約30,0
    00元，有切結書、綜合所得稅各類所得資料清單、稅務電子
    閘門財產所得調件明細表、勞工保險被保險人投保資料可考
    （見調解卷第15頁至第18頁、本院卷第35頁至第46頁、第49
    頁至第51頁），足認聲請人平均每月可支配處分之收入約30
    ,000元。
  ㈣按債務人必要生活費用，以最近1年衛生福利部或直轄市政府
    所公告當地區每人每月最低生活費1.2倍定之。債務人聲請
    更生或清算時所提財產及收入狀況說明書，其表明每月必要
    支出之數額，與本條例第64條之2第1項、第2項規定之認定
    標準相符者，毋庸記載原因、種類及提出證明文件，消債條
    例第64條之2第1項及消債條例施行細則第21條之1第3項分別
    定有明文。參以111年度新北市每人每月最低生活費用15,80
    0元，依此每人每月生活所必需之費用為18,960元，則聲請
    人主張其每月必要生活費用15,385元，業據提出房屋租賃契
    約及費用單據等為證（見本院卷第101頁至第134頁），應屬
    可採。又受扶養權利者，以不能維持生活而無謀生能力者為
    限。前項無謀生能力之限制，於直系血親尊親屬，不適用之
    ，民法第1117條定有明文。受扶養者之必要生活費用，準用
    消債條例第1項規定計算基準數額，並依債務人依法應負擔
    扶養義務之比例認定之，為消債條例第64條之2第2項所明定
    。聲請人有1名未成年子女，99年6月生，有全戶戶籍謄本可
    查（見本院卷第137頁），足認聲請人有1名未成年子女無謀
    生能力，復依民法第1089條第1項規定，聲請人應與其配偶
    共同負擔扶養費，則聲請人主張每月分擔未成年子女扶養費
    9,000元應為可取。至聲請人父親為39年1月出生，現72歲，
    於109年無所得，名下有新竹縣新豐鄉土地2筆（公告現值約
    180餘萬元），且每月領有國民年金4,209元，依其收入、財
    產狀況，應能以自己之財產維持生活，非屬民法第1117條之
    受扶養權利人，則聲請人主張每月需負擔父親扶養費6,000
    元，尚不足採，應予剔除。
  ㈤聲請人所負無擔保或無優先權債務總額約為4,882,590元，業
    據債權人中國信託商業銀行、台北富邦商業銀行、遠東國際
    商業銀行、良京實業股份有限公司、元大國際資產管理股份
    有限公司陳報在卷（見調解卷第34頁至第35頁、第40頁、第
    143頁）。
  ㈥依聲請人現況之財產、信用、勞力、收支狀況等清償能力綜
    合判斷，其每月可支配處分之收入30,000元，扣除每月必要
    支出15,385元及應負擔之扶養費9,000元後，僅餘5,615元，
    與聲請人上述無擔保或無優先權債務總額相較，堪認聲請人
    目前客觀上處於欠缺清償能力而不足以清償其無擔保或無優
    先權債務之經濟狀態，符合消債條例第3條所定債務人不能
    清償債務或有不能清償之虞之要件。
四、綜上所述，本件聲請人為一般消費者，並未從事營業活動，
    且有無法清償債務之情事，亦未經法院裁定開始更生程序或
    許可和解或宣告破產，復查無消債條例第6條第3項、第8條
    或第82條第2項所定應駁回清算聲請之事由存在，則聲請人
    聲請清算，洵屬有據，應予准許。爰裁定開始清算程序，並
    依法命司法事務官進行本件清算程序。
五、依消債條例第11條第1項、第83條第1項、第16條第1項，裁
    定如主文。
中　　華　　民　　國　　111 　年　　5 　　月　　25　　日
                  民事第六庭  法　官　陳佳君
以上正本係照原本作成。　　　　　　　
本件不得抗告。
本裁定已於111年5月25日上午11時公告。　　　　　　　
中　　華　　民　　國　　111 　年　　5 　　月　　25　　日
                              書記官  李淑卿